【裁判字號】    95,交聲,281
【裁判日期】    950424
【裁判案由】    違反道路交通管理處罰條例聲明異議
【裁判全文】
臺灣士林地方法院交通事件裁定
原處分機關  臺北市交通事件裁決所
異  議  人
即受處分人  甲○○
上列受處分人因違反道路交通管理處罰條例案件，對於臺北市交
通事件裁決所民國95年3月8日所為之處分（原處分案號：北市裁
三字裁22-QE0000000號），聲明異議，本院裁定如下：
    主  文
原處分撤銷。
甲○○汽車駕駛人，行車速度，超過規定之最高時速，處罰鍰新
台幣壹仟柒佰元，並記違規點數壹點。
    理  由
一、按汽車駕駛人，行車速度，超過規定之最高時速，處新臺幣
    （下同）1,200元以上2,400元以下罰鍰，並予記違規點數1
    點，道路交通管理處罰條例第40條第1項、第63條第1項第1
    款分別定有明文。
二、原處分意旨略以：異議人甲○○駕駛AW-7588 號車，於94年
    12月18日下午4 時45分許，在省道台九線北上68.5公里處，
    經宜蘭縣礁溪分局逕行舉發「行車速度超過規定之最高時速
    未滿20公里」之違規，依違反道路交通管理處罰條例第40
    條第1 項規定，處罰鍰1,700 元整等語。
三、異議意旨略以：該路段在北上69.5公里處設有限速標誌及警
    告標誌，惟舉發路段即北上68.5公里處並無限速標誌及警告
    標誌，且該舉發路段係由二車道縮減為一車道之上坡轉彎路
    段，道路狀況不同，自應再設限速標誌及警告標誌云云。
四、經查，異議人甲○○於94年12月18日下午4 時45分許，駕駛
    車號AW-7588 號自小客車，行經省道台九線北上68.5公里處
    ，經警逕行舉發「速限50公里，時速67公里，超速17公里」
    之違規事實，此為異議人所不爭執，復有舉發違反道路交通
    管理事件通知單及採證照片影本各1 紙在卷足憑，並經本院
    核閱前開採證照片結果無訛。又查路權單位（公路總局第四
    養護工程處頭城工務段）依道路狀況、交通流量、肇事資料
    及行車安全考量等因素，劃定省道台九線最高速限為50公里
    ，並於台九線69公里處設有「速限標誌」，台九線69.5公里
    處亦設有「速限標誌」及「前有測速照相，請減速慢行」告
    示牌，以警示駕駛人勿超速行駛等情，有宜蘭縣警察局礁溪
    分局95年2 月14日警礁交字第0950006904號函、現場照片2
    紙附卷可稽。至異議人雖以前揭情詞置辯，惟按行車速度不
    得逾越法定道路速限，為一般汽車駕駛人所週知之交通安全
    規則，且道路交通標誌、標線、號誌，係交通主管機關依道
    路交通狀況及用路人之需要而依法設置，故駕駛人有遵守標
    誌、標線、號誌指示之義務，駕駛人不得僅憑其個人喜惡或
    價值判斷，任意決定不予遵守，否則將使交通秩序大亂，非
    但影響道路交通安全及用路人權益，亦將使道路交通標誌、
    標線、號誌形同虛設，況異議人為考取駕照之駕駛人，對前
    揭規定更應知之甚詳。再速限標誌本係以指示標誌後方道路
    之速限為用意，至於標誌後方道路與標誌本身設置位置所屬
    道路狀況是否相同，並無影響該標誌之效力，是異議人前揭
    所辯，並不足採。本件事證明確，異議人有前揭違規超速行
    為，至堪認定。
五、綜上所述，本件異議人確有行車速度超過規定之最高時速未
    滿20公里之違規事實，原處分機關援引首揭規定，裁處異議
    人罰鍰1,700 元，固非無見，然汽車駕駛人違反道路交通管
    理處罰條例第40條第1 項之規定者，依同條例第63條第1 項
    第第1 款規定，除依原條款處罰鍰外，並應予記違規點數1
    點，是原處分機關漏未依規定記違規點數1 點，自有未合。
    從而，本件異議人之聲明異議雖無理由，然原處分既有前揭
    可議之處，即屬無可維持，應由本院予以撤銷，另裁定如主
    文第2 項所示，以資適法。
據上論斷，應依道路交通案件處理辦法第20條前段，裁定如主文
。
中    華    民    國    95    年    4     月    24    日
                  交通法庭法  官    許碧惠
以上正本證明與原本無異。
如不服本裁定，應於裁定送達後5 日內，向本院提出抗告狀。
                          書記官    徐仁豐
中    華    民    國    95    年    4     月    25    日


司法院資訊處製作；財團法人民間司法改革基金會備份。
